臺灣屏東地方法院刑事判決　　　　　　　100年度訴字第514號
公　訴　人　臺灣屏東地方法院檢察署檢察官
被　　　告　鄭正義
指定辯護人　本院公設辯護人謝弘章
上列被告因違反槍砲彈藥刀械管制案件，經檢察官提起公訴（10
0年度偵字第1914號），本院判決如下：
    主  文
鄭正義犯非法持有刀械罪，累犯，處有期徒刑月；扣案之十字
弓壹把、弓箭肆拾壹枝，均沒收。又犯非法持有空氣槍罪，累犯
，處有期徒刑壹年捌月，併科罰金新臺幣萬元，罰金如易服勞
役，以新臺幣壹仟元折算壹日；扣案之空氣長槍壹枝（槍枝管制
編號：0000000000號）、CO2 小型鋼瓶拾肆瓶、6MM 鋼珠壹包、
4.5MM 白色鋼珠壹罐、4.5MM 銅色鋼珠壹罐，均沒收。又犯非法
持有空氣槍罪，累犯，處有期徒刑壹年捌月，併科罰金新臺幣
萬元，罰金如易服勞役，以新臺幣壹仟元折算壹日；扣案之空氣
長槍壹枝（槍枝管制編號：0000000000號）、CO2 小型鋼瓶拾肆
瓶、6 MM鋼珠壹包、4.5MM 白色鋼珠壹罐、4.5MM 銅色鋼珠壹罐
，均沒收。應執行有期徒刑年，併科罰金新臺幣伍萬元，罰金
如易服勞役，以新臺幣壹仟元折算壹日。扣案之十字弓壹把、弓
箭肆拾壹枝及空氣長槍貳枝（槍枝管制編號：0000000000、0000
000000號）、CO2 小型鋼瓶拾肆瓶、6MM 鋼珠壹包、4.5MM 白色
鋼珠壹罐、4.5MM銅色鋼珠壹罐，均沒收。
    事  實
一、鄭正義前因詐欺案件，於民國93年3 月16日經臺灣高等法院
    高雄分院以92年度上訴字第360 號判決判處2 年，並經最高
    法院以93年度台上字第3439號判決駁回上訴確定，於95年1
    月25日縮短刑期假釋出監，所餘期間付保護管束，於95年8
    月27日保護管束期滿未經撤銷假釋，視為執行完畢。詎其仍
    不知悛悔，明知十字弓係列管刀械，及可發射金屬具有殺傷
    力之空氣長槍，均屬槍砲彈藥刀械管制條例所管制之違禁物
    ，非經中央主管機關許可，皆不得無故持有，竟仍為下列之
    行為：
(一)於91 年8月31日後某日，因其父鄭勝利死亡，遂前往鄭勝利
    位於屏東縣萬丹鄉○○路之住處內，取得內政部公告查禁之
    十字弓1 把及供十字弓使用之弓箭41枝，竟基於未經許可持
    有列管刀械之犯意，將前開十字弓及弓箭置放在其屏東縣萬
    丹鄉○○路542 號住處內，而未經許可持有之。
(二)基於未經許可持有空氣長槍之各別犯意，於99年12月間，透
    過網站，分別以新臺幣（下同）5,500 、5,000 之價格，向
    某不詳真實姓名年籍之成年男子，購得可擊發金屬、具有殺
    傷力之空氣長槍2 支（槍枝管制編號：0000000000、000000
    0000號），置放在上開住處內，未經許可而持有之。
(三)嗣經警獲報後，於100年2月8日下午4時20分許，為警持搜索
    票前往鄭正義上址住處執行搜索，當場扣得上開十字弓1 把
    、弓箭41枝、空氣長槍2 枝、CO2 小型鋼瓶14瓶、6MM 鋼珠
    1 包、4.5MM 白色鋼珠1 罐、4.5MM 銅色鋼珠1 罐，而得悉
    上情。
二、案經屏東縣政府警察局恆春分局報告臺灣屏東地方法院檢察
    署檢察官偵查起訴。
    理  由
壹、程序方面：
一、按被告以外之人於審判外之言詞或書面陳述，除法律有規定
    者外，不得作為證據；又被告以外之人於審判外之陳述，雖
    不符刑事訴訟法第159 條之1 至第159 條之4 之規定，而經
    當事人於審判程序同意作為證據，法院審酌該言詞陳述或書
    面陳述作成時之情況，認為適當者，亦得為證據；另當事人
    、代理人或辯護人於法院調查證據時，知有第159 條第1 項
    不得為證據之情形，而未於言詞辯論終結前聲明異議者，視
    為有前項之同意，刑事訴訟法第159 條第1 項、第159 條之
    5 分別定有明文。其立法意旨在於傳聞證據未經當事人之反
    對詰問予以核實，原則上先予排除。惟若當事人已放棄反對
    詰問權，於審判程序中表明同意該等傳聞證據可作為證據，
    基於尊重當事人對傳聞證據之處分權，及證據資料愈豐富，
    愈有助於真實發現之理念，且強化言詞辯論主義，使訴訟程
    序得以順暢進行，上開傳聞證據亦均具有證據能力。經查，
    本判決以下引用之被告以外之人於審判外之陳述，經本院於
    審判程序提示予公訴人、被告及辯護人，並告以內容要旨，
    公訴人、被告及辯護人均表示無意見（參見本院卷第29頁）
    ，且迄言詞辯論終結前均未聲明異議，本院審酌此等證據作
    成時之情況，均無不法之情事，且與待證事實具有關聯性，
    認為適宜作為本案之證據，故均有證據能力，合先敘明。
二、按現行刑事訴訟法關於「鑑定」之規定，除選任自然人充當
    鑑定人外，另設有囑託機關鑑定制度。依同法第198 條、第
    208 條之規定，不論鑑定人或鑑定機關、團體，固均應由法
    院、審判長、受命法官或檢察官視具體個案之需要而為選任
    、囑託，並依第206 條之規定，提出言詞或書面報告，始符
    合同法第159 條第1 項所定得作為證據之「法律有規定」而
    得作為證據使用之情形。否則所為之鑑定，仍屬傳聞證據。
    然於司法警察機關調查中之案件，為因應實務上，或因量大
    、或有急迫之現實需求，併例行性當然有鑑定之必要者，例
    如毒品之種類與成分、尿液之毒品反應，或者槍彈有無殺傷
    力等鑑定，基於檢察一體原則，得由該管檢察長對於轄區內
    之案件，以事前概括選任鑑定人或囑託鑑定機關、團體之方
    式，俾便轄區內之司法警察官、司法警察對於調查中之此類
    案件，得即時送請先前已選任之鑑定人或囑託之鑑定機關、
    團體實施鑑定，以求時效（法務部92年9 月1 日法檢字第09
    20035083號函參照，刊載於法務部公報第312 期）。此種由
    檢察機關概括選任鑑定人或概括囑託鑑定機關、團體，再轉
    知司法警察官、司法警察於調查犯罪時參考辦理之作為，法
    無明文禁止，係為因應現行刑事訴訟法增訂傳聞法則及其例
    外規定之實務運作而為。故而，符合此類由司法警察官、司
    法警察依檢察官所概括選任之鑑定人或囑託鑑定機關、團體
    所為之鑑定結果，與檢察官選任或囑託為鑑定者，性質上並
    無差異，同具有證據能力，最高法院96年度台上字第2860號
    判決要旨可供參照。查卷附內政部警政署刑事警察局100 年
    3 月1 日刑鑑字第1000018329號鑑定書（參見偵查卷第32頁
    ），係由司法警察依檢察官概括選認之鑑定機關予以送驗，
    性質上與檢察官選任為鑑定者無異，是依前揭說明，前開鑑
    定書應屬於刑事訴訟法第159 條第1 項「法律有規定」得作
    為證據使用者，而有證據能力。
貳、實體方面：
一、上揭事實，業據被告鄭正義迭於警詢、偵查、本院準備程序
    及審理時均坦承不諱（參見警卷第4 至6 頁，偵查卷第15、
    16頁，本院卷第19頁背面、第28頁背面、第29頁背面），並
    有卷附之屏東縣政府警察局恆春分局搜索扣押筆錄、扣押物
    品目錄表、網頁列印資料各1 份、扣押物品清單2 份及查獲
    現場暨扣案物品照片共9 張附卷可參（參見警卷第14至17、
    21至26、71至77頁，偵查卷第20、31頁），復有上開十字弓
    1 把、弓箭41枝、空氣長槍2 枝、CO2 小型鋼瓶14瓶、6MM
    鋼珠1 包、4.5MM 白色鋼珠1 罐、4.5MM 銅色鋼珠1 罐扣案
    足資佐證。又上開扣案之空氣長槍2 枝送請內政部警政署刑
    事警察局，經該局鑑識科物理組以檢視法、性能檢驗法、動
    能測試法鑑定結果為：(一)送鑑空氣長槍1 枝（槍枝管制編號
    ：0000000000號），認係氣體動力式槍枝，以小型高壓氣體
    鋼瓶內氣體為發射動力，經以金屬彈丸測試3 次，其中彈丸
    （直徑6.0MM 、重量0.87g ）最大發射速度為124 公尺/ 秒
    ，計算其動能為6.6 焦耳，換算其單位面積動能為23焦耳/
    平方公分；(二)送鑑空氣長槍1 枝（槍枝管制編號：00000000
    00號），認係氣體動力式槍枝，以釋放氣缸內氣體為發射動
    力（多次折壓充氣式），經以鉛彈測試3 次，其中鉛彈（直
    徑4.5MM 、重量0.52g ）最大發射速度為158 公尺/ 秒，計
    算其動能為6.4 焦耳，換算其單位面積動能為40焦耳/ 平方
    公分；(三)送鑑CO2 小型鋼瓶14瓶，認均係小型高壓氣體鋼瓶
    ；(四)送鑑6MM 鋼珠1 包，認均係金屬彈丸；(五)送鑑4.5MM 白
    色鋼珠1 罐，認均係金屬彈丸；(六)送鑑4.5MM 銅色鋼珠1 罐
    ，認均係金屬彈丸。而「殺傷力」之定義，依據司法院秘書
    長81年6 月11日秘台廳(二)字第06985 號函釋示：殺傷力的標
    準為在最具威力的適當距離，以彈丸可穿入人體皮肉層之動
    能為基準；又殺傷力之相關數據為：(一)依日本科學警察之研
    究結果，彈丸單位面積動能達20焦耳/ 平方公分，則足以穿
    入人體皮肉層；(二)依內政部警政署刑事警察局對活豬作射擊
    測試結果，彈丸單位面積動能達24焦耳/ 平方公分，則足以
    穿入豬隻皮肉層；(三)美國軍醫總署定義：彈丸撞擊動能達58
    呎磅（約為78.6焦耳），則足以使人喪失戰鬥能力等情，有
    上開該局100 年3 月1 日刑鑑字第1000018329號鑑定書及槍
    枝等物品送鑑照片14張附卷可考（參見偵查卷第32至34頁）
    。本案扣案之空氣長槍2 枝所發射彈丸單位面積動能既各達
    23、40焦耳/ 平方公分，依上揭殺傷力之相關數據即日本科
    學警察之研究結果，均可認所發射之彈丸，足以穿入人體之
    皮肉層，是該空氣長槍2 枝均應具有殺傷力，應無疑義。另
    上開十字弓1 把經送屏東縣政府警察局鑑驗結果為：送鑑刀
    械十字弓1 把，弓深長約73公分、弓臂長約66公分，弓柄及
    握把為木質，弓身為金屬，弓弦具彈性功能正常，符合「發
    射箭矢之機械原理」，並有槍托、準星、扳機、保險、瞄準
    裝置等完整配備，依現況屬內政部公告查禁之十字弓，有屏
    東縣政府警察局100 年2 月24日屏警保民字第1000010047號
    函文暨函附刀械鑑驗紀錄表1 份附卷可查（參見偵查卷第24
    、25頁）。綜上，足認被告上開自白均確與事實相符，堪可
    採信，自得採為論罪之依據。本案事證已臻明確，被告上揭
    犯行均洵堪認定，應依法論科。
三、論罪科刑：
(一)按未經許可持有槍砲、彈藥、刀械等罪，其持有之繼續，為
    行為之繼續，並非狀態之繼續，故一經持有，其犯罪即告成
    立，但其完結，須繼續至持有行為終了時為止，其間法律縱
    有變更，因其行為繼續實施至新法施行以後，即應適用新法
    ，尚無行為後法律變更之可言，不生新舊法比較適用之問題
    ，最高法院95年度台上字第2250號判決意旨參照。本案被告
    鄭正義最初持有上開十字弓1 把及空氣長槍2 枝之時間雖分
    別為91年間某日及99年12月間某日，然其持有行為繼續至10
    0 年2 月8 日始被查獲，是被告上開未經許可持有管制刀械
    及空氣長槍之行為繼續中，槍砲彈藥刀械管制條例業於100
    年1 月5 日經修正公布，並於同年1 月7 日生效，另刑法亦
    於94年2 月2 日修正公布，並於95年7 月1 日施行，惟均為
    於被告行為繼續期間之修正，依上開判決意旨，本案無庸為
    新舊法律之比較適用，合先敘明。
(二)本案具殺傷力之空氣長槍及刀械，分別屬於槍砲彈藥刀械管
    制條例第4 條第1 項第1 款、第3 款所稱之槍砲及刀械，核
    被告未經許可而持有管制刀械十字弓1 把部分所為，係犯槍
    砲彈藥刀械管制條例第14條第3 項之未經許可持有刀械罪，
    其未經許可而持有空氣長槍2 枝部分所為，均係犯同條例第
    8條第4項之未經許可持有空氣槍罪。
(三)查被告持有本案十字弓1 把，係其父親鄭勝利過世後，在其
    父親住處內取得而持有之，而本案空氣長槍2 把，係其於99
    年12月間，分別透過網路，先後以5,500 元及5,000 元之價
    格購得等情，業據被告供承不諱（參見警卷第5 、6 頁，偵
    查卷第15頁，本院卷第19頁背面），顯見被告分別於不同時
    間取得上開刀械、空氣長槍2 枝並非法持有之數犯行，犯意
    各別，行為互異，應予分論併罰。
(四)又被告有如事實欄所載前案科刑及執行之情形，有臺灣高等
    法院被告前案紀錄表附卷可考，其於有期徒刑執行完畢後5
    年內，故意再犯本案有期徒刑以上之3罪，均為累犯，應各
    依刑法第47條第1 項之規定加重其刑，公訴意旨漏未論以累
    犯，尚有未洽，附此敘明。
(五)按槍砲彈藥彈藥管制條例第8 條增訂第6項規定：「犯第1項
    、第2 項或第4 項有關空氣槍之罪，情節輕微者，得減輕其
    刑。」查被告持有前開空氣長槍2 枝發射彈丸單位面機動能
    各為23及40焦耳/ 平方公分，超過日本科學警察所提出之上
    述殺傷力標準非鉅，該槍枝危害性尚未可與一般超出該標準
    甚多之槍枝，相提並論，且被告持有前開空氣長槍2 枝，雖
    有危害社會治安，惟僅置於家中，未持之犯罪，並未對他人
    生命、身體之個人法益造成實質損害，本院認被告犯罪情節
    尚屬輕微，應依槍砲彈藥刀械管制條例第8 條第6 項規定減
    輕其刑，並就上開刑之加重減輕，依法先加後減之。又本件
    既已審酌被告犯罪情節輕微，依槍砲彈藥刀械管制條例第8
    條第6 項減輕其刑，則本案已無情輕法重，科處最低刑度猶
    嫌過重之情形可言，自均無適用刑法第59條減輕其刑規定之
    必要，併此敘明。
(六)爰審酌被告前有犯罪前科紀錄，有臺灣高等法院被告前案紀
    錄表在卷可查，足認其素行非佳，明知十字弓及空氣長槍對
    於社會治安危害甚鉅，仍執意持有之，其行為誠屬可議，惟
    念其犯後坦承犯行，僅持有十字弓1 把及空氣長槍2 枝，數
    量非甚鉅，且在本案查獲前，並無證據證明其有持本案刀械
    及槍枝犯案或對外示威之行為，犯罪情節尚非重大，暨其犯
    罪動機、目的、手段、生活狀況、智識程度等一切情狀，各
    量處如主文所示之刑，並定其應執行刑為有期徒刑3 年暨就
    所宣告併科罰金部分，分別諭知易服勞役之折算標準。
(七)沒收：扣案上開十字弓1把及空氣長槍2枝，均係違禁物，皆
    應依刑法第38條第1 項第1 款之規定，宣告沒收。扣案之可
    供上開空氣長槍作為發射動力使用之CO2 小型鋼瓶14瓶、可
    供該空氣長槍發射使用之6MM 鋼珠1 包、4.5MM 白色鋼珠1
    罐、4.5MM 銅色鋼珠1 罐，均係被告所有，且屬其犯本案持
    有空氣長槍犯罪所用之物，另扣案之弓箭41支，雖非違禁物
    ，惟均屬被告所有，此據被告陳明在卷，且核其性質，乃屬
    管制刀械十字弓之從物，蓋非有弓箭，十字弓即無法發揮其
    效用，自堪認該等弓箭係供被告犯本案持有十字弓犯罪所用
    之物，皆依刑法第38條第1 項第2 款規定，宣告沒收。
據上論斷，應依刑事訴訟法第299條第1項前段，槍砲彈藥刀械管
制條例第8 條第4 項、第6 項、第14條第3 項，刑法第11條前段
、第47條第1 項、第42條第3 項、第38條第1 項第1 款、第2 款
、第51條第5 款、第7 款，判決如主文。
本案經檢察官陳立興到庭執行職務。
中    華    民    國   100    年    8     月    31    日
                  刑事第五庭  審判長法  官  林家聖
                                    法  官  黃柏霖
                                    法  官  謝濰仲
以上正本證明與原本無異。
如不服本判決應於收受判決後10日內向本院提出上訴書狀，並應
敘述具體理由；其未敘述上訴理由者，應於上訴期間屆滿後20日
內向本院補提理由書（均須按他造當事人之人數附繕本）「切勿
逕送上級法院」。
中    華    民    國   100    年    8     月    31    日
                                    書記官  黃美玲
附錄本案論罪科刑法條全文：
槍砲彈藥刀械管制條例第8條第4項、第6項
未經許可，持有、寄藏或意圖販賣而陳列第1 項所列槍枝者，處
3 年以上10年以下有期徒刑，併科新臺幣700 萬元以下罰金。
犯第1項、第2項或第4項有關空氣槍之罪，情節輕微者，得減輕
其刑。
槍砲彈藥刀械管制條例第14條第3項
未經許可，持有或意圖販賣而陳列刀械者，處1 年以下有期徒刑
、拘役或新台幣50萬元以下罰金。